臺灣新北地方法院刑事判決　　　　　 110年度審易字第1142號
公　訴　人　臺灣新北地方檢察署檢察官
被　　　告　趙珮彣




上列被告因竊盜等案件，經檢察官提起公訴（110 年度偵字第10
30號），本院判決如下：
    主  文
趙珮彣侵入住宅竊盜，處有期徒刑陸月，如易科罰金，以新臺幣
壹仟元折算壹日。緩刑貳年。  
其餘被訴以不正方法由收費設備得利部分，無罪。
    事  實
一、趙珮彣於民國109 年9 月間，在新北市○○區○○路0 段00
    0 巷00號2 樓承租該層樓某雅房居住，於同年9 月27日11時
    許，見承租同址隔壁雅房之租客陸家玲外出購物且房門未上
    鎖，認有機可趁，竟意圖為自己不法之所有，徒手開啟房門
    後侵入陸家玲居住之雅房內，竊取陸家玲所有置於包包內之
    玉山銀行悠遊聯名信用卡1 張（卡號8280********4835，完
    整卡號詳卷，悠遊卡餘額尚有新臺幣【下同】572 元），得
    手後旋即離開現場，並於附表一、二所示時地，使用該悠遊
    聯名卡內原有餘額購買商品及搭乘客運而消費如附表一、二
    所示之金額（合計消費537 元）。嗣陸家玲發現其上開悠遊
    聯名卡遭竊並遭人使用，報警處理，始循線查悉上情。
二、案經陸家玲訴由新北市政府警察局三重分局報告臺灣新北地
    方檢察署檢察官偵查起訴。
    理  由
壹、證據能力之認定：
    按被告以外之人於審判外之言詞或書面陳述，除法律有規定
    者外，不得作為證據；又被告以外之人於審判外之陳述，雖
    不符合同法第159 條之1 至第159 條之4 之規定，但經當事
    人於審判程序同意作為證據，法院審酌該言詞陳述或書面陳
    述作成時之情況，認為適當者，亦得為證據。當事人、代理
    人或辯護人於法院調查證據時，知有第159 條第1 項不得為
    證據之情形，而未於言詞辯論終結前聲明異議者，視為有前
    項之同意，刑事訴訟法第159 條第1 項、第159 條之5 分別
    定有明文。查被告於本院準備程序時，對於本判決所引用各
    該被告以外之人於審判外之陳述及所調查證據之證據能力表
    示不爭執，同意作為證據（見本院卷第83頁），檢察官及被
    告復未於言詞辯論終結前，對各該證據之證據能力提出異議
    ，本院審酌各該證據作成時並無違法及證明力明顯過低之瑕
    疵等情況，認為適當，是本案經調查之證據均有證據能力。
    至以下所引其餘非屬供述證據部分，既不適用傳聞法則，復
    查無違法取得之情事存在，自應認同具證據能力。
貳、有罪部分（即被告被訴侵入住宅竊盜部分）：
一、前揭犯罪事實，業據被告趙珮彣於警詢、偵查及本院審理時
    均坦承不諱，核與證人即告訴人陸家玲於警詢時證述之情節
    相符，復有新北市政府警察局三重分局長泰派出所受理各類
    案件紀錄表、受理刑事案件報案三聯單、玉山銀行信用卡暨
    支付金融事業處110 年4 月13日玉山卡（信）字第11000005
    75號函、悠遊卡股份有限公司110 年4 月7 日悠遊字第1100
    001481號函暨檢附卡號8280********4835號悠遊聯名卡之交
    易明細各1 份、悠遊聯名卡交易查詢結果網路畫面翻拍照片
    、悠遊聯名卡消費購物發票照片各1 張（見偵查卷第27頁、
    第39頁、第41頁、第59頁、第63頁至第65頁）附卷可資佐證
    ，足認被告前開自白與事實相符，應可採信。本件事證明確
    ，被告侵入住宅竊盜之犯行堪以認定，應依法論科。
二、論罪科刑：
  ㈠核被告所為，係犯刑法第321 條第1 項第1 款之侵入住宅竊
    盜罪。
  ㈡爰審酌被告前曾因犯竊盜案件經法院判刑及執行，有臺灣高
    等法院被告前案紀錄表可參，竟仍不知悔改，為圖一己私利
    ，再犯本案侵入住宅竊盜犯行，足見其法治觀念薄弱，缺乏
    對他人財產權之尊重，除造成告訴人財物損失外，亦嚴重影
    響住宅安寧，所為應予非難，另考量其犯後坦承犯行，態度
    尚稱良好，且已與告訴人調解成立並賠償告訴人7,000 元，
    有本院調解筆錄、公務電話紀錄表各1 份在卷可參（見本院
    卷第55頁至第56頁、第69頁），兼衡被告犯罪之動機、目的
    、手段、所竊得財物之價值，及自陳高中畢業之智識程度，
    從事電子業、經濟拮据，未婚，毋須撫養他人之生活情形（
    見本院卷第92頁）等一切情狀，量處如主文所示之刑，並諭
    知易科罰金之折算標準。
  ㈢被告前因故意犯罪受有期徒刑之宣告，於91年4 月30日執行
    完畢後，5 年以內未曾因故意犯罪受有期徒刑以上刑之宣告
    ，有前開被告前案紀錄表可參，其因一時失慮致罹刑典，事
    後已與告訴人調解成立並賠償損失，堪認被告確有悔意，信
    其經此偵審程序，應知所警惕而無再犯之虞，是本院認所宣
    告之刑以暫不執行為適當，爰依刑法第74條第1 項第2 款規
    定，併予宣告緩刑2 年，以啟自新。
三、沒收：
    被告本案竊得之玉山銀行悠遊聯名信用卡1 張及其使用該悠
    遊聯名卡內原有餘額消費537 元而獲得財產上不法利益，固
    屬其犯罪所得，本應依刑法第38條之1 第1 項、第3 項之規
    定予以宣告沒收，於全部或一部不能沒收時，追徵其價額。
    惟被告犯後已賠償告訴人7,000 元，業如前述，本院認被告
    對告訴人所為賠償，已達到沒收制度剝奪被告犯罪所得之立
    法目的，如在本案仍諭知沒收被告上揭犯罪所得，將使被告
    承受過度之不利益，顯屬過苛，爰依刑法第38條之2 第2 項
    之規定，不予諭知沒收或追徵被告上揭犯罪所得，附此敘明
    。
參、無罪部分（即被告被訴以不正方法由收費設備得利部分）：
一、公訴意旨另以：被告另基於以不正方法由收費設備得財產上
    不法利益之犯意，持告訴人所申辦具有悠遊卡功能之上開玉
    山銀行悠遊聯名信用卡，前往如附表一所示處所，盜刷悠遊
    卡扣款消費總計440 元，並接續持上開悠遊聯名卡，於如附
    表二所示時間，搭乘如附表所示之客運，盜刷如附表二所示
    車資總計97元，以此等方式獲得免付消費款項之不法利益；
    因認被告另涉犯刑法第339 條之1 第2 項之以不正方法由收
    費設備得利罪嫌。
二、按犯罪事實應依證據認定之，無證據不得認定犯罪事實；不
    能證明被告犯罪者，應諭知無罪之判決，刑事訟訴法第154
    條第2 項、第301 條第1 項分別定有明文。又事實之認定，
    應憑證據，如未能發現相當證據，或證據不足以證明，自不
    能以推測或擬制之方法，以為裁判基礎；且認定犯罪事實所
    憑之證據，雖不以直接證據為限，間接證據亦包括在內，然
    而無論直接或間接證據，其為訴訟上之證明，須於通常一般
    之人均不致有所懷疑，而得確信其為真實之程度者，始得據
    為有罪之認定，倘其證明尚未達到此一程度，而有合理之懷
    疑存在時，尚難為有罪之認定基礎（最高法院40年台上字第
    86號、76年台上字第4986號判決可資參照）。又刑事訴訟法
    第161 條第1 項規定：檢察官就被告犯罪事實，應負舉證責
    任，並指出證明之方法。因此，檢察官對於起訴之犯罪事實
    ，應負提出證據及說服之實質舉證責任。倘其所提出之證據
    ，不足為被告有罪之積極證明，或其指出證明之方法，無從
    說服法院以形成被告有罪之心證，基於無罪推定之原則，自
    應為被告無罪判決之諭知（最高法院92年台上字第128 號判
    決參照）。
三、公訴意旨認被告涉有上揭以不正方法由收費設備得利罪嫌，
    無非係以上開被告自白、告訴人於警詢時之指訴、玉山銀行
    悠遊聯名信用卡之交易明細1 份、悠遊聯名卡交易查詢結果
    之網路畫面翻拍照片、悠遊聯名卡消費購物之發票照片各1
    張，為其主要論據。
四、經查：
  ㈠被告於警詢、偵查及本院審理時固均坦認有竊取告訴人之玉
    山銀行悠遊聯名信用卡並於附表一、二所示時地使用該卡購
    買商品及搭乘客運之事實，惟按竊盜後就所得財物加以變賣
    或實現其經濟價值，本屬事後處分贓物之當然結果，若未能
    證明行為人另有何施用詐術之行為，即不另構成犯罪（最高
    法院86年度台非字第5 號、86年度台上字第2358號判決意旨
    參照）；又刑法第339 條之1 所定自動收費設備詐欺罪，其
    所保護之法益，主要係設置該收費設備者之財產法益，或信
    賴該收費設備判讀之結果而交付財物者之財產法益；且該條
    係增列在刑法之詐欺背信及重利罪章中詐欺取財罪之後，本
    質上應具有詐欺取財罪之屬性，差別在於違法由收費設備取
    得他人之物罪中，以不正方法行使詐術之對象，不是人類，
    而係收費設備。故利用收費設備付款並取得他人財物者，是
    否構成違法由收費設備取得他人之物罪，即應審究收費設備
    之判斷機制，有無「陷於錯誤」。收費設備是機器，不會自
    行思考，僅能依照人類事先提供之指令進行判斷，因此收費
    設備是否陷於錯誤，應以設置該收費設備或信賴該收費設備
    者所擬定之判斷機制為憑。
  ㈡查本件告訴人遭被告竊取之悠遊聯名卡，具有悠遊卡功能，
    係一可重複加值使用之預付儲值卡，持卡人可持該卡在特約
    商店消費，於結帳付款時，持卡輕觸讀卡機上有悠遊卡標誌
    的感應區，即可感應扣款，若卡片內之款項低於一定金額或
    不足以支付當次消費金額時，將由信用卡銀行自動加值，且
    不限於本人始可持卡消費，故悠遊聯名卡一經儲值即等同現
    金，性質上與直接使用金錢消費無異，且為週知之事實。是
    被告持其所竊得之告訴人上開悠遊聯名卡至如附表一、二所
    示地點購買商品及搭乘客運，係依照讀卡機電腦程式預先設
    定之消費方式讀卡扣款，該等機器設備內建程式係設定如讀
    取之卡片確為具悠遊卡功能之卡片且尚有儲值餘額，消費金
    額低於儲值餘額，經讀取無誤後直接扣款，持卡人是否為真
    正所有人並非該等機器設備所欲判斷，被告僅係單純花用告
    訴人原儲值之金額，並未有使收費設備陷於錯誤，且上開悠
    遊聯名卡於109 年9 月27日至29日間，並無自動加值之記錄
    一節，有上開玉山銀行信用卡暨支付金融事業處、悠遊卡股
    份有限公司函文所附交易明細在卷可佐（見偵查卷第59頁、
    第63頁至第65頁），亦未使發卡銀行誤認為持卡人本人消費
    ，故被告所為仍屬就上開悠遊聯名卡本身之價值予以處分，
    自難認被告另有何施用詐術，以不正方式由收費設備得利之
    行為，參照上開說明，自屬事後處分贓物之當然結果。公訴
    意旨認被告此部分行為另構成刑法第339 條之1 第2 項之以
    不正方式由收費設備得利罪嫌，尚有誤會。此外，復查無其
    他積極證據足認被告確有檢察官所指之前揭犯行，揆諸首揭
    說明，本件既不能證明被告有上揭犯罪，自應就被告被訴以
    不正方式由收費設備得利部分為無罪之諭知，以昭審慎。
據上論斷，應依刑事訴訟法第299 條第1 項前段、第301 條第1
項前段，判決如主文。
本案經檢察官謝奇孟提起公訴，檢察官徐綱廷、林亭妤到庭執行
職務。
中    華    民    國   110    年    10    月    12    日
                  刑事第二十三庭  法  官  藍海凝  
上列正本證明與原本無異。
如不服本判決，應於判決送達後20日內敘明上訴理由，向本院提
出上訴狀 (應附繕本) ，上訴於臺灣高等法院。其未敘述上訴理
由者，應於上訴期間屆滿後20日內向本院補提理由書「切勿逕送
上級法院」。
                                  書記官  羅婉嘉
中    華    民    國   110    年    10    月    14    日
附錄本案論罪科刑法條全文：
中華民國刑法第321 條
犯前條第1 項、第2 項之罪而有下列情形之一者，處6 月以上5
年以下有期徒刑，得併科50萬元以下罰金：
一、侵入住宅或有人居住之建築物、船艦或隱匿其內而犯之。
二、毀越門窗、牆垣或其他安全設備而犯之。
三、攜帶兇器而犯之。
四、結夥三人以上而犯之。
五、乘火災、水災或其他災害之際而犯之。
六、在車站、港埠、航空站或其他供水、陸、空公眾運輸之舟、
    車、航空機內而犯之。
前項之未遂犯罰之。
附表一：
┌──┬────────────┬───────┬─────────┐
│編號│時間                    │地點即特約商店│金額（新臺幣/ 元）│
├──┼────────────┼───────┼─────────┤
│ 1  │109 年9 月27日14時14分許│位於新北市三重│100 元            │
│    │                        │區重陽路1 段5 │                  │
│    │                        │號之麥當勞三重│                  │
│    │                        │重陽店        │                  │
├──┼────────────┼───────┼─────────┤
│ 2  │109 年9 月27日15時2 分許│同上          │180 元            │
├──┼────────────┼───────┼─────────┤
│ 3  │109 年9 月27日20時1 分許│位於新北市○○○000 ○            ○
○    ○                        ○區○○路000 號│                  │
│    │                        │之星巴克新莊新│                  │
│    │                        │泰店          │                  │
└──┴────────────┴───────┴─────────┘
附表二：
┌──┬──────┬─────────┬─────┬────┬──┐
│編號│交易時間    │金額（新臺幣/ 元）│客運名稱  │路線    │段  │
│    │            │                  │          │        │    │
├──┼──────┼─────────┼─────┼────┼──┤
│ 1  │109 年9 月27│15元              │三重客運  │忠孝幹線│2   │
│    │日13時53分許│                  │          │        │    │
├──┼──────┼─────────┼─────┼────┼──┤
│ 2  │109 年9 月27│0 元              │三重客運  │忠孝幹線│2   │
│    │日14時7 分許│                  │          │        │    │
├──┼──────┼─────────┼─────┼────┼──┤
│ 3  │109 年9 月27│15元              │中興客運  │616     │4   │
│    │日17時12分許│                  │          │        │    │
├──┼──────┼─────────┼─────┼────┼──┤
│ 4  │109 年9 月27│0 元              │中興客運  │616     │4   │
│    │日17時28分許│                  │          │        │    │
├──┼──────┼─────────┼─────┼────┼──┤
│ 5  │109 年9 月27│15元              │中興客運  │616     │1   │
│    │日22時12分許│                  │          │        │    │
├──┼──────┼─────────┼─────┼────┼──┤
│ 6  │109 年9 月27│0 元              │中興客運（│616     │1   │
│    │日22時31分許│                  │起訴書誤載│        │    │
│    │            │                  │為「三重客│        │    │
│    │            │                  │運」，業經│        │    │
│    │            │                  │公訴檢察官│        │    │
│    │            │                  │當庭更正）│        │    │
├──┼──────┼─────────┼─────┼────┼──┤
│ 7  │109 年9 月27│7 元              │三重客運  │忠孝幹線│3   │
│    │日23時19分許│                  │          │        │    │
├──┼──────┼─────────┼─────┼────┼──┤
│ 8  │109 年9 月27│0 元              │三重客運  │忠孝幹線│3   │
│    │日23時24分許│                  │          │        │    │
├──┼──────┼─────────┼─────┼────┼──┤
│ 9  │109 年9 月28│15元              │三重客運  │857 淡海│4   │
│    │日7 時46分許│                  │          │- 板橋  │    │
├──┼──────┼─────────┼─────┼────┼──┤
│ 10 │109 年9 月28│0 元              │三重客運  │857 淡海│4   │
│    │日7 時48分許│                  │          │- 板橋  │    │
├──┼──────┼─────────┼─────┼────┼──┤
│ 11 │109 年9 月29│15元              │三重客運  │857 淡海│4   │
│    │日7 時42分許│                  │          │- 板橋  │    │
├──┼──────┼─────────┼─────┼────┼──┤
│ 12 │109 年9 月29│0 元              │三重客運  │857 淡海│4   │
│    │日7 時45分許│                  │          │- 板橋  │    │
├──┼──────┼─────────┼─────┼────┼──┤
│ 13 │109 年9 月29│15元              │三重客運  │忠孝幹線│2   │
│    │日20時4 分許│                  │          │        │    │
├──┼──────┼─────────┼─────┼────┼──┤
│ 14 │109 年9 月29│0 元              │三重客運  │忠孝幹線│2   │
│    │日20時15分許│                  │          │        │    │
└──┴──────┴─────────┴─────┴────┴──┘